【裁判字號】    98,訴,1186
【裁判日期】    980430
【裁判案由】    毒品危害防制條例
【裁判全文】
臺灣板橋地方法院刑事判決             98年度訴字第1186號
公  訴  人  臺灣板橋地方法院檢察署檢察官
被      告  甲○○
                    （現於臺灣臺北看守所）
上列被告因毒品危害防制條例案件，經檢察官提起公訴（98年度
毒偵字第1005號），及移送併案審理（98年度毒偵字第1623號）
經被告於準備程序中就起訴及併案事實為有罪之陳述，經告知簡
式審判程序之旨，並聽取當事人之意見後，經合議庭裁定由受命
法官獨任行簡式審判程序
，本院判決如下：
    主    文
甲○○施用第一級毒品，累犯，處有期徒刑拾月，扣案海洛因（
淨重壹點陸公克）沒收銷燬之，包裝袋貳只沒收。
    事    實
一、甲○○於民國88年間因施用毒品案件，經臺灣士林地方法院
    以88年度毒聲字第717 號裁定送觀察、勒戒後，認有繼續施
    用毒品之傾向，經該院以88年度毒聲字第832 號裁定令入戒
    治處所施以強制戒治1 年，後經該院以88年度毒聲字第1773
    號裁定停止戒治，所餘戒治期間付保護管束，又經該院以89
    年度毒聲字第45號裁定撤銷保護管束並令入戒治處所施以強
    制戒治，於90年10月7 日強制戒治期滿執行完畢，由臺灣士
    林地方法院檢察署檢察官於90年11月1 日以90年度戒毒偵字
    第94號為不起訴處分確定。於93年間因施用毒品案件，經臺
    灣臺北地方法院以93年度訴字第1586號判決判處有期徒刑1
    年、8 月，應執行有期徒刑1 年6 月，經臺灣高等法院以94
    年度上訴字第4028號判決撤銷原判決，判處有期徒刑1 年、
    8 月，應執行有期徒刑1 年6 月確定，於95年12月19日縮刑
    期滿執行完畢。詎仍不知警惕，基於施用第1 級毒品海洛因
    、第2 級毒品甲基安非他命之犯意，於98年1 月22日凌晨，
    在臺北縣中和市○○路附近某處，以將海洛因及甲基安非他
    命混和後燒烤吸食之方式同時施用海洛因、甲基安非他命1
    次。旋於同日1 時45分許，在臺北縣中和市○○路3 段與民
    富街口為警查獲，並扣得第1 級毒品海洛因（淨重1.36公克
    ）及其所有裝盛前開海洛因以供其日後施用之包裝袋2 只。
二、案經臺北市政府警察局士林分局移送臺灣板橋地方法院檢察
    署檢察官偵查起訴及移送併案審理。
    理    由
一、本件被告所犯係死刑、無期徒刑、最輕本刑為3 年以上有期
    徒刑以外之罪，其於準備程序中就被訴事實為有罪之陳述，
    經法官告知簡式審判程序之旨，並聽取公訴人、被告之意見
    後，依刑事訴訟法第273 條之1 第1 項規定，經本院合議庭
    裁定，由受命法官獨任進行簡式審判程序審理，核先敘明。
二、被告甲○○於本院審理時對前揭犯罪事實坦承不諱，又被告
    於98年1 月22日為警查獲後採集之尿液，經送臺灣尖端先進
    生技醫藥股份有限公司檢驗結果，呈鴉片類（嗎啡、可待因
    ）、安非他命類（安非他命、甲基安非他命）陽性反應一情
    ，有臺北市政府警察局偵辦毒品案件尿液檢體委驗單、臺灣
    尖端先進生技醫藥股份有限公司濫用藥物檢驗報告各1 份在
    卷可佐，足認被告確有施用海洛因及甲基安非他命。再被告
    於本院審理時供稱係將海洛因及甲基安非他命混合燒烤而同
    時吸食等語，蓋毒品施用方式因人而異，且觀諸行政院國軍
    退除役官兵輔導委員會臺北榮民總醫院93年5 月11日北總內
    字第0930023372號函內容稱：「雖甲基安非他命或海洛因大
    多分開使用，惟於下列情況會有混用：1.有些海洛因使用者
    喜好加入甲基安非他命以增加其舒暢感覺；2.原先使用甲基
    安非他命者開始嘗試使用海洛因時；3.有些海洛因成癮者偶
    而會施用安非他命來消除海洛因戒斷時出現之不舒服症狀；
    4. 有 些海洛因販毒者加入甲基安非他命以增加其重量。這
    兩種藥物同時施用不會引起排斥，甚至在欣快感方面有被加
    強的可能」等語，並無排除前開2 種毒品同實施用之可能，
    復查無其他證據證明被告係分別施用海洛因及甲基安非他命
    ，應為被告有利之認定。又毒品危害防制條例於民國92年7
    月9 日修正公布，自93年1 月9 日施行，刪除2 犯及3 犯之
    規定，一改修法前繁雜之處遇程序，並認施用毒品者係屬病
    患性犯人，以觀察、勒戒戒除其身癮，並以強制戒治去除其
    心癮。其中第20條、第23條將施用毒品之刑事處遇程序，區
    分為「初犯」及「5 年內再犯」、「5 年後再犯」。依其立
    法理由之說明：「初犯」，經觀察、勒戒或強制戒治後，應
    為不起訴處分或不付審理之裁定；經觀察、勒戒或強制戒治
    執行完畢釋放後，「5 年內再犯」者，因其再犯率甚高，原
    實施之觀察、勒戒及強制戒治既已無法收其實效，爰依法追
    訴或裁定交付審理。至於經觀察、勒戒或強制戒治執行完畢
    釋放後，「5 年後再犯」者，前所實施之觀察、勒戒或強制
    戒治已足以遮斷其施用毒品之毒癮，為期自新及協助其斷除
    毒癮，仍適用「初犯」規定，先經觀察、勒戒或強制戒治之
    程序。從而依該次修正後之規定，僅限於「初犯」及「5 年
    後再犯」2 種情形，始應先經觀察、勒戒或強制戒治程序。
    倘被告於5 年內已再犯，經依法追訴處罰，縱其第3 次（或
    第3 次以上）再度施用毒品之時間，在初犯或前次再犯經觀
    察、勒戒或強制戒治執行完畢釋放五年以後，已不合於「5
    年後再犯」之規定，且因已於「5 年內再犯」，顯見其再犯
    率甚高，原實施觀察、勒戒或強制戒治，已無法收其實效，
    即應依該條例第10條處罰。至於第3 次（或第3 次以上）施
    用毒品之時間，是否宜有期間限制？以多久為適宜？則分屬
    刑事政策、專門醫學之範圍，非審判機關所能決定，有待循
    立法途徑解決（參照最高法院95年5 月9 日95年度第7 次刑
    事庭會議決議）。查被告於88年間因施用毒品案件，經臺灣
    士林地方法院以88年度毒聲字第717 號裁定送觀察、勒戒後
    ，認有繼續施用毒品之傾向，經該院以88年度毒聲字第832
    號裁定令入戒治處所施以強制戒治1 年，後經該院以88年度
    毒聲字第1773號裁定停止戒治，所餘戒治期間付保護管束，
    又經該院以89年度毒聲字第45號裁定撤銷保護管束並令入戒
    治處所施以強制戒治，於90年10月7 日強制戒治期滿執行完
    畢，由臺灣士林地方法院檢察署檢察官於90年11月1 日以90
    年度戒毒偵字第94號為不起訴處分確定。於93年間因施用毒
    品案件，經臺灣臺北地方法院以93年度訴字第1586號判決判
    處有期徒刑1 年、8 月，應執行有期徒刑1 年6 月，經臺灣
    高等法院以94年度上訴字第4028號判決撤銷原判決，判處有
    期徒刑1 年、8 月，應執行有期徒刑1 年6 月確定，於95
    年12月19日縮刑期滿執行完畢等情，有臺灣高等法院被告前
    案紀錄表1 份在卷可憑，被告前既曾因施用毒品案件經觀察
    、勒戒及強制戒治執行完畢，復於強制戒治執行完畢釋放後
    5 年內，再犯施用毒品案件，經依法追訴處罰，復於本件所
    認之98年1 月22日又犯施用第1 級、第2 級毒品罪，即非屬
    毒品危害防制條例第20條第3 項所規定之「5 年後再犯」之
    情形，自應依法訴追。本件事證明確，被告犯行洵堪認定，
    自應依法論。
三、按海洛因、甲基安非他命分為毒品危害防制條例第2 條第2
    項第1 款、第2 款所定之第1 級、第2 級毒品。是核被告所
    為，係犯毒品危害防制條例第10條第1 項之施用第1 級毒品
    罪、第2 項之施用第2 級毒品罪。被告因施用而持有第1 級
    毒品海洛因、第2 級毒品甲基安非他命之低度行為，為施用
    行為所吸收，係不罰之前行為，不另論罪。被告同時施用第
    1 級毒品海洛因及第2 級毒品甲基安非他命，係以一行為同
    時觸犯上開二罪，為想像競合犯，依刑法第55條之規定，從
    重依施用第1 級毒品罪論處，公訴意旨認此部分二罪應分論
    併罰，容有未洽。再被告有如事實欄所示之論罪科刑及執行
    完畢情形，有臺灣高等法院被告前案紀錄表1 份附卷可稽，
    其於徒刑執行完畢後，5 年以內再故意犯本件有期徒刑以上
    之罪，為累犯，應依刑法第47條第1 項之規定加重其刑。又
    移送併辦部分即98年度毒偵字第1623號案件，與本案之犯罪
    事實相同，屬於單純一罪，為事實上之同一案件，為起訴效
    力所及，本院自得一併審判。爰審酌被告前因施用毒品案件
    ，業經觀察、勒戒及強制戒治併論罪科刑，仍未能戒除施用
    毒品惡習，再犯本件施用毒品犯行，顯見其意志不堅且施用
    毒品成癮，委無足取，併衡其犯罪動機、目的、同時施用第
    1 、2 級毒品毒品，犯罪情節較單純施用1 種毒品為重，及
    所犯施用毒品犯行究為自戕行為，其犯罪後於本院審理時坦
    承犯行，態度尚可等一切情狀，量處如主文所示之刑。扣案
    海洛因（淨重1.36公克）屬第1 級毒品，不問屬於被告所有
    與否，應依毒品危害防制條例第18條第1 項前段沒收銷燬之
    ，至裝盛前開海洛因之包裝袋2 只，可與其內海洛因分別秤
    重（有法務部調查局濫用藥物實驗室98年3 月5 日調科壹字
    第09823006880 號鑑定書1 份在卷可參），即無難以析離而
    無法個別宣告沒收之情事（參最高法院92年度臺上字第6911
    號判決意旨），而前開包裝袋2 只為被告所有，供其裝盛海
    洛因以避免裸露、逸出及潮濕並便於被告日後施用，業經被
    告供承在卷，屬犯罪預備之物，應依刑法第38條1 項第2 款
    宣告沒收。
據上論斷，應依刑事訴訟法第273 條之1 第1 項、第299 條第1
項前段，毒品危害防制條例第10條第1 項、第2 項、第18條第1
項前段，刑法第11條前段、第55條前段、第47條第1 項、第38條
1 項第2 款，判決如主文。
本案經檢察官鄭潔如到庭執行職務。
中    華    民    國    98    年    4    月    30    日
                        刑事第十五庭法  官  何燕蓉
此正本與原本無異。
如不服本判決，應於判決送達後10日內敘明上訴理由，向本院提
出上訴狀（應附繕本），上訴於臺灣高等法院。
                                    書記官  李崇文
中    華    民    國    98    年    5     月    4     日
附錄本案論罪科刑法條全文：
毒品危害防制條例第10條
施用第一級毒品者，處 6 月以上 5 年以下有期徒刑。
施用第二級毒品者，處 3 年以下有期徒刑。


司法院資訊處製作；財團法人民間司法改革基金會備份。
